【裁判字號】    92,交聲,228
【裁判日期】    921003
【裁判案由】    聲明異議
【裁判全文】
臺灣高雄地方法院交通事件裁定                九十二年度交聲字第二二八號
    原處分機關  高雄市政府
    異  議  人  甲○○○○運股份有限公司
    即受處分人          設高雄.
    法定代理人  陳宏彰
右列受處分人因違反道路交通管理處罰條例案件，對於高雄市政府民國九十二年五月
二十日所為之處分（原處分：九十二年高市交裁字第裁三二─Ｚ00000000號
），聲明異議，本院裁定如左：
    主  文
異議駁回。
    理  由
一、聲明異議意旨係以：異議人甲○○○○運股份有限公司（下稱展祥公司）所僱駕
    駛王國財固於民國九十二年三月六日遭高雄市監理處註銷駕照，又於九十二年三
    月三十一日（裁決書誤載為四月二十七日）十時五十七分無照違規駕駛（車牌號
    碼：ＸＫ─六○七號），在國道三號高速公路北上三四二公里處，遭警查獲。惟
    (一)本件違規日期為九十二年三月三十一日，惟舉發日期為九十二年四月二十七日
    ，顯見警察機關亦不知駕照註銷之事，而該駕照註銷並未通知異議人，異議人如
    何得知該事；(二)異議人僱用駕駛時，均會查驗駕照，再以電話向監理單位查詢，
    僱用後亦定期查驗駕照，九十二年二月間，亦曾以電話向監理單位查詢王國財駕
    照情形，且事發後未開立違規單前，另要求王國財補驗駕照，異議人並無過失。
    是原處分機關依道路交通管理處罰條例第二十一條之一規定，逕行裁罰，顯有違
    誤，爰聲明異議等語。
二、按汽車駕駛人使用註銷之駕駛執照駕駛聯結車、大客車、大貨車，汽車所有人及
    駕駛人各處新台幣四萬元以上，八萬元以下罰鍰，並吊扣其汽車牌照三個月，道
    路交通管理處罰條例第二十一條之一第一項第五款、第三項定有明文。又道路交
    通管理處罰條例第二十一條之一規定，主要係因鑒於駕駛聯結車、大客車、大貨
    車者，其駕駛經驗、駕駛技術之要求應較小型車或機踏車者為高，為確保其符合
    駕駛資格之責任爰增訂第一項予以規範；另為期課予汽車所有人責任，爰增訂第
    三項規定，對違反第一項規定之情形者，並吊扣其汽車牌照三個月，此觀諸該條
    立法理由甚明，足見上開條文係為加強道路交通管理、確保交通安全，課予汽車
    所有人對所屬駕駛人及僱用人管理及督導責任，合先敘明。
三、查駕駛人王國財未於指定審驗日期辦理駕照審驗，且逾審一年以上，於九十二年
    三月六日，經高雄市監理處註銷駕駛執照等情，有高雄市監理處九十二年七月十
    一日高市監二字第○九二○○一○三二六號函附卷可參。又駕駛人王國財於九十
    二年三月三十一日上午十時五十七分許，駕車（車牌號碼：ＸＫ─六○七號）行
    經國道三號高速公路北上三四二公里處，為警查獲等事實，亦有舉發違反道路交
    通管理事件通知單附卷足憑。準此，駕駛人王國財使用註銷駕駛執照駕車之事實
    ，堪以認定。
四、異議人所述不可採憑之理由：
  (一)人民違反法律上之義務而應受行政罰之行為，法律無特別規定時，雖不以出於故
    意為必要，仍須以過失為其責任條件。但應受行政罰之行為，僅須違反禁止規定
    或作為義務，而不以發生損害或危險為其要件者，推定為有過失，於行為人不能
    舉證證明自己無過失時，即應受處罰，司法院大法官會議釋字第二七五號解釋文
    參照。準此而論，行政罰部分係採舉證責任倒置，原則上推定行為人有過失，惟
    有行為人舉證無過失，始能免責甚明；此外，道路交通管理處罰條例第二十一條
    之一第四項，另增訂『汽車所有人如已善盡查證駕駛人駕駛執照資格之注意，或
    縱加以相當之注意而仍不免發生違規者，汽車所有人不受本條之處罰』，益徵道
    路交通管理處罰條例第二十一條之一規定，係採舉證責任倒置甚明。又因道路交
    通管理處罰條例第二十一條之一關於『汽車所有人責任』之規定，就責任條件部
    分，並未限於故意或過失，是前開說明，汽車駕駛人使用註銷之駕駛執照駕車，
    則推定汽車所有人有過失，如汽車所有人未舉證已善盡注意義務，尚難因此免責
    。
  (二)有無善盡注意義務，除異議人原有檢查程序外，仍應參酌客觀上異議人可否藉其
    他管道查知駕照吊銷情事，資料取得之難易，如異議人尚可取得資料，且管道暢
    通，則異議人不可僅以檢查駕照為由，而主張免責。查運輸公會或業者透過申請
    加值網路，得隨時上網即時查詢最新駕駛人資料（事先徵得駕駛人書面同意），
    必要時並得將查得資料加以列印，作為管理憑據之需，有交通部九十年十二月七
    日交路九十字第○六六三○○號函、『公會轄屬營業駕駛人遭駕照吊扣、銷時監
    理單位得否通知汽車所有人及公司』之相關會議紀錄附卷可參。準此，九十年底
    之後，運輸公司即可透過網路查詢所屬駕駛人駕駛資料，並經由運輸公會轉知，
    異議人應已知悉該查詢途徑，而駕駛人自被註銷駕駛執照（即九十二年三月六日
    ）起至被查獲時（即九十二年三月三十一日）止，前後已達二十五日，時間非短
，若異議人確善盡注意義務，在上網查詢程序簡便，費用甚微（每駕駛新臺幣二
    元）下，駕駛人王國財駕照遭註銷之事，並非難以查知，顯見異議人未盡注意義
    務甚明。此外復參以異議人就已盡注意義務之事，並未舉證以實其說；事發
    後再查驗駕照，無法解免既往之責任；處罰機關裁決職業汽車駕駛人吊扣、吊
    （註）銷駕駛執照時，得應雇主之請求，以書面或其他方式通知違規當時所駕駛
    汽車之所有人，到陸交通管理處罰條例第九十二條之一固有明文。惟此乃規定『
    應雇主之請求』而通知，並非一經註銷即有通知之義務等情，異議人前開辯陳，
    尚難採信。
五、從而，原處分機關援引道路交通管理處罰條例第二十一條之一第一項第五款、第
    三項之規定，裁處受處分人罰鍰新臺幣六萬四千元，並吊扣汽車牌照三個月，於
    法有據，故異議人之聲請，為無理由，應予駁回。
六、據上論斷，應依道路交通案件處理辦法第十九條，裁定如主文。
中      華      民      國    九十二    年      十      月      三      日
                                臺灣高雄地方法院交通法庭
                                    法  官  官  信  成
右正本證明與原本無異。
如不服本裁定，應於裁定送達後五日內，向本院提出抗告狀。
                                    書記官  林  明  忠
中    華    民    國      九十二      年      十      月       三       日


司法院資訊處製作；財團法人民間司法改革基金會備份。
